【裁判字號】    99,訴,1030
【裁判日期】    991014
【裁判案由】    違反槍砲彈藥刀械管制條例
【裁判全文】
臺灣高雄地方法院刑事判決              99年度訴字第1030號
公  訴  人  臺灣高雄地方法院檢察署檢察官
被      告  甲○○
指定辯護人  本院公設辯護人蘇鴻吉
上列被告因違反槍砲彈藥刀械管制條例案件，經檢察官提起公訴
（99年度偵字第5560號），本院判決如下：
    主    文
甲○○無罪。
    理    由
一、公訴意旨略以：甲○○明知具殺傷力之槍枝、子彈，係槍砲
    彈藥刀械管制條例所定之管制物品，依法不得無故持有，仍
    於民國99年2 月6 日上午9 時至同年月日上午9 時30分間，
    在高雄縣大寮鄉○○○路大發工業區入口處附近馬路旁，拾
    獲具殺傷力之仿BERETTA 廠M9型半自動改造手槍1 枝（含彈
    匣1 個，槍枝管制編號：0000000000號）及具殺傷力之口徑
    9mm 制式子彈5 顆，而無故非法持有之。嗣於99年2 月6 日
    上午9 時30分許，甲○○自行攜上開改造手槍（含彈匣1 個
    ）及子彈前往高雄縣政府警察局林園分局（下稱林園分局）
    報繳而查悉上情，因認被告涉犯槍砲彈藥刀械管制條例第8
    條第4 項之未經許可，持有具有殺傷力改造手槍及同條例第
    12條第4 項之未經許可，持有具殺傷力子彈罪嫌等語。
二、按犯罪事實應依證據認定之，無證據不得認定犯罪事實；不
    能證明被告犯罪或其行為不罰者，應諭知無罪之判決，刑事
    訴訟法第154 條第2 項、第301 條第1 項分別定有明文。次
    按認定不利於被告之事實，須依積極證據，苟積極證據不足
    為不利於被告事實之認定時，即應為有利於被告之認定，更
    不必有何有利之證據；又事實之認定，應憑證據，如未能發
    現相當證據，或證據不足以證明，自不能以推測或擬制之方
    法，以為裁判之基礎；另認定犯罪事實所憑之證據，雖不以
    直接證據為限，間接證據亦包括在內，然而無論直接或間接
    證據，其為訴訟上之證明，須於通常一般之人均不致有所懷
    疑，而得確信其為真實之程度者，始得據為有罪之認定。（
    最高法院30年上字第816 號、40年台上字第86號、76年台上
    字第4986號判例意旨可資參照）。再按刑事訴訟法第161 條
    第1 項亦規定，檢察官就被告犯罪事實，應負舉證責任，並
    指出證明之方法，是檢察官對於起訴之犯罪事實，應負提出
    證據及說服之實質舉證責任，倘其所提出之證據，不足為被
    告有罪之積極證明，或其指出證明之方法，無從說服法院以
    形成被告有罪之心證，基於無罪推定之原則，自應為被告無
    罪判決之諭知（最高法院92年台上字第128 號判例意旨參照
    ）。
三、公訴人認被告涉犯上開非法持有前開改造手槍（含彈匣1 個
    ）及子彈之犯行，無非係以(1)被告於警詢及偵查中之供述；
    (2)高雄縣政府警察局槍枝初步檢視報告表；(3)扣案之手槍1
    枝、子彈5 顆及彈匣1 個；(4)扣押筆錄、扣押物品目錄表；
    (4)內政部警政署刑事警察局99年4 月9 日刑鑑字第09900323
    79號鑑定書為主要論據。訊據被告固坦承於99年2 月6 日上
    午9 時30分前往林園分局報繳上揭改造手槍（含彈匣1 個）
    及子彈ㄧ情不諱，惟堅詞否認有據為己有、無故持有之主觀
    犯意，辯稱：伊係在高雄縣大寮鄉○○○路大發工業區入口
    處附近馬路，看到1 個黑色手提包，原本以為是錢，打開後
    發現是上開扣案物品，怕其他人撿到傷到人不好就直接送到
    林園分局報繳，伊並非無故持有上開扣案物品等語。
四、被告係於99年2 月6 日上午9 時30分許持上開扣案之改造手
    槍1 枝（含彈匣1 個）及子彈5 顆前往林園分局自動報繳ㄧ
    情，業經被告於本院審理時供承在卷（見本院卷第34、41
    頁），並有林園分局搜索扣押筆錄、扣押物品目錄表、扣押
    物品收據、照片2 幀、執行拘提逮捕告知本人通知書（見警
    卷第6 至11、19頁）在卷可證，堪認上情屬實，是本案應審
    究者為被告是否有如公訴意旨所載，持有扣案改造手槍1 枝
    （含彈匣1 個）及子彈5 顆之犯意？或僅係偶然拾獲，並送
    交林園分局而無持有之犯意？經查：
  (一)扣案之改造手槍1 枝（含彈匣1 個）、子彈5 顆經林園分局
    警務員黃文祺初鑑及巡官陳姿蘭複鑑後認係管制槍枝的可能
    性較大，有高雄縣政府警察局槍枝初步檢視報告表、照片及
    槍枝初步檢視承辦人員履歷資料在卷可參（見警卷第12至18
    頁），復經內政部警政署刑事警察局以檢視法、性能檢驗法
    、試射法等鑑驗結果：「送鑑手槍1 枝（槍枝管制編號
    0000000000號），認係改造手槍，由仿BERETTA 廠M9型半自
    動手槍製造之槍枝，換裝土造金屬槍管而成，擊發功能正常
    ，可供擊發適用子彈使用，認具殺傷力。送鑑子彈5 顆：
    (1)4 顆認均係口徑9mm 制式子彈，採樣1 顆試射，可擊發，
    認均具殺傷力；(2)1 顆認係口徑9mm 制式子彈，彈底具撞擊
    痕跡，經試射，可擊發，認均具殺傷力」等情，有該局99年
    4 月9 日刑鑑字第099032379 號鑑定書附卷可稽（見偵卷第
    10、11頁）。堪認扣案之槍、彈確均具有殺傷力無訛，惟上
    開證據僅能證明扣案槍、彈具有殺傷力ㄧ情，並無從據以認
    定扣案之改造手槍（含彈匣1 個）、子彈均係被告所有或持
    有，是上開高雄縣政府警察局槍枝初步檢視報告表及鑑定書
    ，尚無從為不利被告之認定。
  (二)又證人即林園分局偵查隊小隊長鄭清文於本院審理時證述：
    99年2 月6 日上午被告至偵查隊，持查扣槍彈找我，被告說
    他撿到槍、子彈，經我初步判斷，送到鑑識科，發現有殺傷
    力，向被告詢問槍彈來源，製作筆錄、事前不知道被告持有
    本件之槍彈，被告報繳後才知道、我們初步檢視有殺傷力，
    不敢確定槍彈是否涉及其他刑案，所以移送地檢署由檢察官
    裁定、不是因另案才循線查獲被告持有扣案槍彈等詞（見本
    院卷第35頁），然此僅足證明扣案之改造手槍（含彈匣1 個
    ）及子彈係被告自動攜往林園分局向證人鄭清文報繳ㄧ事，
    尚難以此推論被告主觀上對前揭槍彈有執持占有之意思，客
    觀上有將扣案之上開槍彈實現其占有物上權利之行為。
  (三)再者，被告於本院審理時供稱：上開槍彈係在高雄縣鳳林二
    路大發工業區入口處附近馬路拾獲，當天並沒有帶手機、第
    一反應就是繳到警局，如有人撿到傷到就不好，伊原本以為
    是錢等詞（見本院卷第38、39頁）。查，被告拾獲扣案之改
    造手槍（含彈匣1 個）及子彈之地點係在高雄縣大寮鄉○○
    ○路附近，上開拾獲地點係在林園分局轄區內，而林園分局
    位在高雄縣大園鄉○○○路201 號，與被告拾獲地點相距並
    非太遠，有卷附林園分局轄區概況、高雄縣政府警察局全球
    資訊網可稽（見本院卷第45、46頁）。又發現違禁品報警處
    理此乃ㄧ般人正常之反應，是以被告在未攜帶手機，無法通
    知警察，慮及若為他人拾獲恐傷害人之情形下，逕將拾獲之
    改造手槍（含彈匣1 個）及子彈送往相距不遠之林園分局報
    繳，亦與常情及經驗法則無悖。
  (四)按槍砲彈藥刀械管制條例第7 條第4 項（現為第8 條第4 項
    ）所稱持有手槍，係指就手槍為執持占有而言，必須行為人
    主觀上對手槍有執持占有之意思，客觀上有足以顯示係實現
    其占有物上權利之行為。如僅偶然經手，迅即脫離，對之無
    執持占有之意思與行為，即非此所謂持有，最高法院著有76
    年度台上字第2090號判決要旨可資參照。被告將拾獲之上開
    槍彈送交警察機關報繳之行止，應可視為僅是偶然經手，被
    告主觀上對上開槍彈無執持占有之意思，客觀上亦無實現其
    占有物上權利之行為，是揆諸前揭說明，亦難認被告對上開
    槍彈事實上有管領支配及持有之意思甚明。
五、綜上，公訴人提出之證據僅能證明被告攜扣案之改造手槍（
    含彈匣1 個）及子彈前往林園分局報繳ㄧ節，尚無法使本院
    產生被告確有未經許可，持有改造手槍及具殺傷力子彈等罪
    嫌之心證，本院自難僅憑上開證據遽為被告有罪之判斷；此
    外，復查無其他積極證據足以證明被告有何公訴意旨所指之
    犯行，揆諸前開說明，既不能證明被告犯罪，自應諭知被告
    無罪之判決，以昭審慎。
六、另按沒收為從刑之一種，依主從不可分原則，應附隨於主刑
    而同時宣告之，除有罪、免刑等判決，於裁判時併宣告外，
    如諭知無罪之判決，既無主刑，從刑亦無所附麗，故案內之
    違禁物，應另依刑法第40條但書由檢察官聲請單獨宣告沒收
    （最高法院78年台非字第72號判例意旨參照）。本案被告持
    有扣案之改造手槍（含彈匣1 個）及子彈之行為，既經本院
    諭知無罪判決，前揭扣案之槍枝（含彈匣1 個）及子彈，自
    無從併予諭知沒收，應由檢察官另為適法之處理，附此敘明
    。
據上論斷，應依刑事訴訟法第301 條第1 項，判決如主文。
本案經檢察官乙○○到庭執行職務。
中    華    民    國    99    年    10    月    14    日
                  刑事第十一庭  審判長法  官  李代昌
                                      法  官  鄭  瑋
                                      法  官  林正忠
以上正本證明與原本無異。
如不服本判決應於收受判決後10日內向本院提出上訴書狀，並應
敘述具體理由。其未敘述上訴理由者，應於上訴期間屆滿後20日
內向本院補提理由書(均須按他造當事人之人數附繕本)「切勿逕
送上級法院」。
中    華    民    國    99    年    10    月    15    日
                                      書記官  劉甄庭

司法院資訊處製作；財團法人民間司法改革基金會備份。
